【裁判字號】    92,訴,282
【裁判日期】    920930
【裁判案由】    違反懲治走私條例等
【裁判全文】
臺灣宜蘭地方法院刑事判決                          九十二年度訴字第二八二號
    公  訴  人  臺灣宜蘭地方法院檢察署檢察官
    被      告  壬○○
                乙○○
                己○仁
                辛○○
                丁○○
                戊○○
                己○義
                甲○○
                丙○○
                庚○○
                己○
                己○平  男  三.
右列被告因違反懲治走私條例案件，經檢察官提起公訴（九十二年度偵字第八十六號
），本院判決如左：
    主  文
壬○○共同違反擅自輸入禁止輸入之檢疫物，處有期徒刑陸月，如易科罰金，以參佰
元折算壹日，緩刑貳年。
乙○○、己○仁、辛○○、丁○○、戊○○、己○義、甲○○共同違反擅自輸入禁止
輸入之檢疫物，各處有期徒刑參月，如易科罰金，以參佰元折算壹日，均緩刑貳年。
丙○○共同違反擅自輸入禁止輸入之檢疫物，處有期徒刑肆月，如易科罰金，以參佰
元折算壹日，緩刑貳年。
庚○○共同違反擅自輸入禁止輸入之檢疫物，處有期徒刑參月，如易科罰金，以參佰
元折算壹日，緩刑貳年。
己○平、己○共同違反擅自輸入禁止輸入之檢疫物，各處有期徒刑貳月，如易科罰金
，以參佰元折算壹日，均緩刑貳年。
ＴＲＡＮ  ＶＡＮ  ＴＵ無罪。
    事  實
一、壬○○、乙○○、己○仁、辛○○、丁○○、戊○○、己○義、甲○○為大陸地
    區人民，其中壬○○為大陸地區「閩平漁Ｆ三六九號」漁船船長，乙○○、己○
    仁、辛○○、丁○○、戊○○、己○義、甲○○為該船之船員，而丙○○為我國
    籍「旺義隴八八號」漁船船長，庚○○、己○、己○平、ＴＲＡＮ  ＶＡＮ  Ｔ
    Ｕ（下稱ＴＲＡＮ）、ＴＲＵＯＮＧ  ＮＨＵ  ＴＨＩＥＮ（下稱ＴＲＵＯＮＧ
    ，另行審結）則為該旺義隴八八號漁船之船員。丙○○則駕駛「旺義隴八八號」
    漁船，於民國九十一年十一月七日上午六時二十分許，與庚○○、己○、己○平
    、ＴＲＡＮ、ＴＲＵＯＮＧ共同由宜蘭縣頭城鎮烏石港報關出港。而壬○○、乙○○、己○仁、辛○○、丁○○、戊○○、己○義、甲○○均明知入境臺灣地區
    應向內政部警政署入出境管理局申請許可，竟未經許可，而與綽號「文傑」之人
    及丙○○、庚○○、己○、己○平共同基於由大陸地區輸入未經檢疫之犬類動物
    至臺灣地區之犯意聯絡，於九十一年十一月七日下午一時三十分許，駕駛「閩平
    漁Ｆ三六九號」漁船，由大陸地區裝載犬類動物三十七隻於「閩平漁Ｆ三六九號
    」漁船上，將漁船行駛至臺灣地區臺北縣富貴角外海約二十二浬處（即東經一二
    一度三十四分、北緯二十五度三十四分），而未經許可進入我國國境內，與丙○○等人所駕駛之「旺義隴八八號」漁船接頭，將該犬類動物三十七隻接駁裝載至
    丙○○等人所駕駛之「旺義隴八八號」漁船上，再由丙○○、庚○○、己○、己○平將上開犬類三十七隻共同藏置於漁船上之密艙內，並載運至臺北縣淡水鎮沙
    崙漁港內，嗣於九十一年十一月七日下午二時三十分許，經行政院海岸巡防署巡
    防總局第二海巡隊五０三０巡防艇在臺北縣富貴角外海約二十四浬處（即東經一
    二一度三十三分、北緯二十五度四十一分）處登檢「閩平漁Ｆ三六九號」漁船後
    查獲，復於九十一年十一月七日下午八時二十分許，在臺北縣淡水鎮沙崙漁港登
    「旺義隴八八號」漁船，因而查知上情，並扣得犬類動物三十七隻。
二、案經行政院海岸巡防署海洋巡防總局第二海巡隊移送臺灣士林地方法院檢察署呈
    請臺灣高等法院檢察署令轉臺灣宜蘭地方法院檢察署偵查起訴。
    理  由
壹、有罪部分（被告壬○○、乙○○、己○仁、辛○○、丁○○、戊○○、己○義、
    甲○○、丙○○、庚○○、己○、己○平部分）
一、右開事實，業據被告壬○○、乙○○、己○仁、辛○○、丁○○、戊○○、己○
    義、甲○○、丙○○、庚○○、己○、己○平於本院審理時坦承不諱，並有行政
    院海岸巡防署海洋巡防總局第二海巡隊搜索扣押筆錄、現場照片、內政部九十二
    年六月二日臺內地字第０九二００六一一七三號函及電話紀錄在卷可稽，並有扣
    案之犬類動物照片附卷可參，核均與被告壬○○、乙○○、己○仁、辛○○、丁○○、戊○○、己○義、甲○○、丙○○、陳旺述、己○、己○平前開任意性自
    白之事實相符，堪信為真實。而被告壬○○、乙○○、己○仁、辛○○、丁○○
    、戊○○、己○義、甲○○均為大陸地區人士，並未經我國入出境許可，而駕駛
    漁船進入臺北縣富貴角外海二十二浬處（東經一二一度三十四分、北緯二十五度
    三十四分），該處距我國彭佳嶼２（Ｔ５）至麟山鼻（Ｔ６）段基線十一點七六
    浬，依中華民國領海及鄰接區法第三條規定，在我國十二浬領海內，此有內政部
    九十二年六月二日臺內地字第０九二００六一一七三號函在卷可稽，被告壬○○
    等八人確係未經許可而進入我國國境內無誤。且被告等人所輸入之犬類動物三十
    七隻，來自大陸地區，未經檢疫，此均為被告坦承在卷，且有臺灣宜蘭地方法院
    檢察署公務電話紀錄在卷可參，被告等人確有輸入未經檢疫物之犯行，堪以認定
    。綜上所述，被告壬○○、乙○○、己○仁、辛○○、丁○○、戊○○、己○義
    、甲○○等人違反國家安全法、動物傳染病防治條例之犯行，被告丙○○、庚○○、己○、己○平等人違反動物傳染病防治條例之犯行堪以認定，本件事證明確
    ，應依法論科。
二、核被告壬○○、乙○○、己○仁、辛○○、丁○○、戊○○、己○義、甲○○等
    人所為，係違反動物傳染病防治條例第四十一條第一項之輸入禁止輸入之檢疫物
    罪及國家安全法第六條第一項之違反未經許可入出境罪，核被告丙○○、庚○○
    、己○、己○平所為，係違反動物傳染病防治條例第四十一條第一項之輸入禁止
    輸入之檢疫物罪。被告壬○○、乙○○、己○仁、辛○○、丁○○、戊○○、己○義、甲○○等人就上開違反未經許可入出境罪部分，被告壬○○、乙○○、己○仁、辛○○、丁○○、戊○○、己○義、甲○○、丙○○、庚○○、己○、己○平就違反動物傳染病防治條例部分犯行，有犯意之聯絡及行為之分擔，皆為共
    同正犯。被告壬○○、乙○○、己○仁、辛○○、丁○○、戊○○、己○義、甲○○以一行為觸犯違反動物傳染病防治條例第四十一條第一項之輸入禁止輸入之
    檢疫物罪與違反國家安全法第六條第一項之未經許可入出境罪間，係一行為，觸
    犯上開二罪名，為想像競合犯，應從一重之違反動物傳染病防治條例第四十一條
    第一項之輸入禁止輸入檢疫物罪處斷。爰審酌被告壬○○、乙○○、己○仁、辛○○、丁○○、戊○○、己○義、甲○○、己○、己○平等人為大陸地區人民，
    為生活計因而鋌而走險，而與被告丙○○、庚○○為上開犯行，及其犯罪所生之
    危害、犯罪後之態度、犯人之生活狀況、智識程度等一切情狀，分別量處如主文
    所示之刑，並諭知易科罰金之折算標準。查被告壬○○、乙○○、己○仁、辛○○、丁○○、戊○○、己○義、甲○○、丙○○、己○、己○平未曾受有期徒刑
    以上刑之宣告，被告庚○○前受有期徒刑以上刑之宣告，於八十一年十月二十日
    繳納罰金一萬六千三百八十元後，五年以內未曾受有期徒刑以上刑之宣告，有卷
    附臺灣高等法院被告全國前案紀錄表可按，被告等人因一時失慮而為犯行，經此
    起訴審判，當知所警惕，信無再犯之虞，本院認所宣告之刑之暫不執行為適當，
    均併諭知緩刑二年，以啟自新。至扣案之犬類動物三十七隻，已經由雲林縣家畜
    疾病防治所銷燬，爰不另為沒收銷燬之諭知，附此說明。
三、公訴意旨另以：
（一）被告壬○○、乙○○、己○仁、辛○○、丁○○、戊○○、己○義、甲○○共
      同基於輸入私菸之犯意聯絡，並與被告丙○○、庚○○、己○、己○平共同基
      於私運管制物品進出口之犯意聯絡，明知私菸為仿冒品，犬類動物為管制物品
      ，竟於大陸地區裝載私菸三十萬二千六百包及犬類三十七隻，於九十一年十一
      月七日下午一時三十分許駕駛「閩平漁Ｆ三六九號」漁船由大陸地區駛至臺灣
      地區臺北縣富貴角外海約二十二浬處，將犬類三十七隻接駁至被告丙○○所駕
      駛之「旺義隴八八號」漁船上，由被告丙○○等人將該犬類載運至臺北縣淡水
      鎮沙崙漁港內，被告壬○○等人則裝載上開私菸於臺北縣富貴角外海二十四浬
      處（即東經一二一度三十三分、北緯二十五度四十一分）為警查獲，因認被告
      壬○○、乙○○、己○仁、辛○○、丁○○、戊○○、己○義、甲○○涉犯菸
      酒管理法第四十六條之輸入私菸罪嫌、商標法第六十三條之輸入仿冒商標物品
      罪嫌（起訴書誤載為商標法第八十二條）及懲治走私條例第十二條私運管制物
      品進口罪嫌，被告丙○○、庚○○、己○、己○平涉犯懲治走私條例第十二條
      之私運管制物品進口罪嫌。
（二）按被告未經審判證明有罪確定前，推定其為無罪，又犯罪事實應依證據認定之
      ，無證據不得推定其犯罪事實；又不能證明被告犯罪者，應諭知無罪之判決；
      刑事訴訟法第一百五十四條、第三百零一條第一項分別定有明文。又犯罪事實
      之認定，應憑真實之證據，倘證據是否真實尚欠明確，自難以擬制推測之方法
      ，為其判斷之基礎；而認定犯罪事實之證據係指足以認定被告確有犯罪行為之
      積極證據而言，該項證據自須適合於被告犯罪事實之認定，始得採為斷罪資料
      ，最高法院五十三年著有臺上字第六五六號、二十九年上字第三一０五號判例
      。且刑事訴訟上證明之資料，無論其為直接或間接證據，均須達於通常一般之
      人均不致有所懷疑，而得確信其為真實之程度，始得據為有罪之認定，若其關
      於被告是否犯罪之證明未能達此程度，而有合理懷疑之存在，致使無從形成有
      罪之確信，根據「罪證有疑，利於被告」之證據法則，即不得遽為不利被告之
      認定，亦有最高法院七十六年度臺上字第四九八六號判例可稽。其以情況證據
      （即間接證據）斷罪時，尤須基於該證據在直接關係上所可證明之他項情況事
      實，本乎推理作用足以確證被告有罪，方為合法，不得徒憑主觀上之推想，將
      一般經驗上有利被告之其他合理情況逕予排除，此觀諸最高法院三十二年上字
      第六七號自明。所謂認定犯罪事實之證據，係指足以認定被告確有犯罪行為之
      積極證據而言，苟未能發現相當證據，或證據不足為不利於被告事實之認定時
      ，即應為有利於被告之認定，更不必有何有利之證據，亦不能以推測或擬制之
      方法，以為裁判基礎（最高法院二十九年上字第三一０五號、四十年台上字第
      八六號、五十六年度台上字第八０七號判例意旨參照）。
（三）公訴人認被告壬○○、乙○○、己○仁、辛○○、丁○○、戊○○、己○義、
      甲○○涉犯違反菸酒管理法第四十六條、商標法第六十三條、懲治走私條例第
      十二條之罪嫌，被告丙○○、庚○○、己○、己○平涉犯懲治走私條例第十二
      條之罪嫌，係以被告丙○○、庚○○、己○、己○平、己○仁、丁○○、戊○○之自白、扣押筆錄、現場照片及內政部九十二年六月二日臺內地字第０九二
      ００六一一七三號函為其論據。訊據被告壬○○、乙○○、己○仁、辛○○、
      丁○○、戊○○、己○義、甲○○堅決否認有明知為仿冒之私菸而輸入之犯行
      ，辯稱：不知道裡面裝什麼等語。
（四）經查：
    (1)被告壬○○、乙○○、己○仁、辛○○、丁○○、戊○○、己○義、甲○○固
      共同駕駛「閩平漁Ｆ三六九號」漁船至臺北縣富貴角外海二十二浬處（東經一
      二一度三十四分、北緯二十五度三十四分），並同時於漁船上裝載私菸三十萬
      二千六百包，此均為被告壬○○等八人所自承在卷，惟被告壬○○等八人於上
      開臺北縣富貴角外海二十二浬處接駁裝載至臺灣籍漁船「旺義隴八八號」上之
      物為犬類動物三十七隻，被告壬○○等八人均未將上開裝載於漁船上之私菸接
      駁至「旺義隴八八號」漁船上，且被告壬○○等八人為警查獲之地點為距臺北
      縣富貴角外海約二十四浬處（即東經一二一度三十三分、北緯二十五度四十一
      分），該處距我國彭佳嶼２（Ｔ５）至麟山鼻（Ｔ６）段基線約十八點０八浬
      ，已不在我國十二浬領海範圍內，但在二十四浬鄰接區範圍內，此有內政部九
      十二年六月二日臺內地字第０九二００六一一七三號函在卷可按，故被告壬○○等八人若確有將上開私菸輸入我國境內之意圖，當可於接駁犬類動物時一併
      為之，不需再將該批私菸再行載運遠離我國領海十二浬之範圍，故尚無從僅憑
      於鄰接區在「閩平漁Ｆ三六九號」漁船上查獲上開私菸，即謂被告壬○○等八
      人有輸入私菸之犯行。且按商標法第六十三條之輸入仿冒商標商品罪，係以明
      知為仿冒之商品而輸入為其要件，而被告壬○○等八人於大陸地區裝載上開私
      菸時，該批私菸均係包裝完好，無法由外觀得知內容，此均經被告壬○○等八
      人坦認在卷，則被告壬○○等八人對於內容物為何既無法由外觀上得知，則對
      於是否為仿冒商品更無從認定，尚難認被告壬○○等八人對於輸入仿冒物品有
      明知之故意，故難依此即認被告壬○○等八人有輸入仿冒商標商品之直接故意
      。
    (2)被告壬○○、乙○○、己○仁、辛○○、丁○○、戊○○、己○義、甲○○、
      丙○○、庚○○、己○、己○平有共同輸入上開未經檢疫之犬類動物三十七隻
      之犯行，已如前述，惟該批輸入之犬類動物三十七隻，業經銷燬，並無積極證
      據可資認定上開犬類三十七隻有超過新臺幣十萬元之價值，故尚難認被告壬○○等人有構成違反懲治走私條例第二條之私運管制物品逾公告數額之要件。綜
      上所述，公訴人所舉之證據並不足以證明被告壬○○、乙○○、己○仁、辛○○、丁○○、戊○○、己○義、甲○○犯違反菸酒管理法第四十六條、商標法
      第六十三條及懲治走私條例第二條之罪，亦不足以證明被告丙○○、庚○○、
      己○、己○平犯違反懲治走私條例第二條之罪，此外本院復查無其他積極證據
      足資證明被告等人確有公訴人所指之上開違反菸酒管理法、商標法、懲治走私
      條例之犯行，揆諸首揭說明，本應為無罪之諭知，惟公訴人認該部分與前開論
      罪科刑之部分有想像競合犯之關係，爰不另為無罪之諭知。
貳、被告ＴＲＡＮ部分：
一、公訴意旨略以：被告ＴＲＡＮ與被告丙○○、庚○○、己○、己○平共同基於輸
    入未經檢疫之犬類動物至臺灣地區之犯意聯絡，於九十一年十一月七日下午一時
  三十分許，在臺北縣富貴角外海約二十二浬處（即東經一二一度三十四分、北緯
    二十五度三十四分）接駁由被告壬○○等人所駕駛之「閩平漁Ｆ三六九號」漁船
    自大陸地區裝載之犬類動物三十七隻，因認被告ＴＲＡＮ涉犯懲治走私條例第十
    二條之私運管制物品進口罪嫌及動物傳染病防治條例第四十一條第一項之輸入禁
    止輸入之檢疫物罪嫌。
二、按被告未經審判證明有罪確定前，推定其為無罪，又犯罪事實應依證據認定之，
    無證據不得推定其犯罪事實；又不能證明被告犯罪者，應諭知無罪之判決；刑事
    訴訟法第一百五十四條、第三百零一條第一項分別定有明文。又犯罪事實之認定
    ，應憑真實之證據，倘證據是否真實尚欠明確，自難以擬制推測之方法，為其判
    斷之基礎；而認定犯罪事實之證據係指足以認定被告確有犯罪行為之積極證據而
    言，該項證據自須適合於被告犯罪事實之認定，始得採為斷罪資料，最高法院五
    十三年著有臺上字第六五六號、二十九年上字第三一０五號判例。且刑事訴訟上
    證明之資料，無論其為直接或間接證據，均須達於通常一般之人均不致有所懷疑
    ，而得確信其為真實之程度，始得據為有罪之認定，若其關於被告是否犯罪之證
    明未能達此程度，而有合理懷疑之存在，致使無從形成有罪之確信，根據「罪證
    有疑，利於被告」之證據法則，即不得遽為不利被告之認定，亦有最高法院七十
    六年度臺上字第四九八六號判例可稽。其以情況證據（即間接證據）斷罪時，尤
    須基於該證據在直接關係上所可證明之他項情況事實，本乎推理作用足以確證被
    告有罪，方為合法，不得徒憑主觀上之推想，將一般經驗上有利被告之其他合理
    情況逕予排除，此觀諸最高法院三十二年上字第六七號自明。所謂認定犯罪事實
    之證據，係指足以認定被告確有犯罪行為之積極證據而言，苟未能發現相當證據
    ，或證據不足為不利於被告事實之認定時，即應為有利於被告之認定，更不必有
    何有利之證據，亦不能以推測或擬制之方法，以為裁判基礎（最高法院二十九年
    上字第三一０五號、四十年台上字第八六號、五十六年度台上字第八０七號判例
    意旨參照）。
三、公訴人認被告ＴＲＡＮ有上開犯行，係以被告ＴＲＡＮ之自白、搜索扣押筆錄、
    現場照片及內政部九十二年六月二日臺內地字第０九二００六一一七三號函為其
    論據。訊據被告ＴＲＡＮ於本院審理時堅決否認上開犯行，辯稱：我當時沒有幫
    忙搬狗等語。
四、經查：被告ＴＲＡＮ為越南人，於被告丙○○之「旺義隴八八號」漁船上工作，
    此經被告ＴＲＡＮ自承在卷，並經被告丙○○陳明無誤，而被告ＴＲＡＮ於該「
    旺義隴八八號」漁船上負責做飯之工作，此亦經同案被告丙○○當庭結證證述：
    被告ＴＲＡＮ負責煮飯，沒有搬狗等語明確，並經同案被告庚○○當庭結證稱：
    被告ＴＲＡＮ沒有搬狗等語明確（均本院九十二年九月十七日審理筆錄參照），
    顯見被告ＴＲＡＮ未參與搬運犬類動物之行為，參以被告ＴＲＡＮ為越南人，與
    被告丙○○等人之語言不通，對於被告丙○○等人之言行舉動，自無從理解與參
    與，而被告ＴＲＡＮ當時又從事煮飯之工作，更無參與之犯行，故尚不能僅因被
    告ＴＲＡＮ於同一艘漁船上工作，即認被告ＴＲＡＮ有參與輸入未經檢疫動物之
    犯意聯絡及行為分擔。綜上所述，公訴人所舉之證據不能證明被告ＴＲＡＮ犯罪
    ，本院亦查無其他積極證據證明被告確有公訴人所指之犯行，參諸前揭說明，既
    無積極證據證明被告ＴＲＡＮ犯罪，依法應為無罪判決之諭知。
據上論斷，應依刑事訴訟法第二百九十九條第一項前段、第三百零一條第一項前段，
動物傳染病防治條例第四十一條第一項、第三十三條，國家安全法第六條第一項，刑
法第十一條前段、第二十八條、第五十五條、第四十一條第一項、第七十四條，判決
如主文。
本案經檢察官郭欣怡到庭執行職務
中        華        民        國    九十二    年    九    月    三十    日
                                臺灣宜蘭地方法院刑事第一庭
                                    審判長法  官  林  明  山
                                          法  官  謝  珮  玲
                                          法  官  鄭  貽  馨
右正本證明與原本無異。
如不服本判決，應於判決送達後十日內向本院提出上訴狀( 應附繕本 )。
                                          書記官  吳  明  蓉
中        華        民        國    九十二    年    十    月      三    日
附錄論罪法條
動物傳染病防治條例第四十一條第一項
違反第三十三條規定，擅自輸入禁止輸入之檢疫物者，處三年以下有期徒刑、拘役或
併科新台幣十五萬元以下罰金，並沒收其檢疫物。
國家安全法第六條第一項
違反第三條第一項規定未經許可入出境者，處三年以下有期徒刑﹑拘役或科或併科新
臺幣九萬元以下罰金。


司法院資訊處製作；財團法人民間司法改革基金會備份。
